【裁判字號】    99,監宣,233
【裁判日期】    990930
【裁判案由】    監護宣告
【裁判全文】
臺灣桃園地方法院民事裁定             99年度監宣字第233號
聲  請  人  乙○○○
關  係  人  丙○○
相  對  人  甲○○
上列當事人間監護宣告事件，本院裁定如下：
    主      文
宣告甲○○（男，民國○○年○ 月○○日生，身分證統一編號：Ｚ000
000000號）為受監護宣告之人。
選定聲請人乙○○○（女，民國23年1 月8 日，身分證統一編號
：Ｚ000000000號）為受監護宣告之人甲○○之監護人。
指定關係人丙○○（女，民國46年11月15日，身分證統一編號：
Ｚ000000000號）為會同開具財產清冊之人。
聲請程序費用由受監護宣告之人負擔。
    理      由
一、本件聲請意旨略以：相對人因腦梗塞併四肢癱瘓，已因精神
    障礙或其他心智缺陷，致不能為意思表示或受意思表示，聲
    請人乙○○○為相對人之配偶，關係人丙○○為相對人之長
    媳，爰依民法第14條第1 項、民事訴訟法第597 條第1 項規
    定，聲請准予對相對人為監護宣告，並依民法第1111條規定
    選定聲請人為相對人之監護人暨指定關係人丙○○為會同開
    具財產清冊之人等語，並提出戶籍謄本、敏盛綜合醫院診斷
    證明書身心障礙手冊影本及診斷證明書等件為證。
二、按「對於因精神障礙或其他心智缺陷，致不能為意思表示或
    受意思表示，或不能辨識其意思表示之效果者，法院得因本
    人、配偶、四親等內之親屬、最近一年有同居事實之其他親
    屬、檢察官、主管機關或社會福利機構之聲請，為監護之宣
    告。」，民法第14條第1 項定有明文。經本院於鑑定機關即
    迎旭診所鑑定醫師邱瑞祥前訊問相對人，法官點呼相對人姓
    名，相對人均無反應（參見本院99年9 月14日訊問筆錄）。
    參酌迎旭診所出具，民國99年9 月14日迎旭祥監宣字第9998
    號函附精神鑑定報告書鑑定結果略以：許員目前因心智缺陷
    ，致不能為意思表示或受意思表示。亦即過去所謂已達「心
    神喪失」之程度等語，許員為一腦中風後極重度失智症之個
    案。本院審酌相對人因精神障礙已致不能為意思表示或受意
    思表示，聲請人聲請對於相對人為監護之宣告，核無不合，
    應予准許。
三、再按「法院為監護之宣告時，應依職權就配偶、四親等內之
    親屬、最近一年有同居事實之其他親屬、主管機關、社會福
    利機構或其他適當之人選定一人或數人為監護人，並同時指
    定會同開具財產清冊之人。」，「法院為前項選定及指定前
    ，得命主管機關或社會福利機構進行訪視，提出調查報告及
    建議。監護之聲請人或利害關係人亦得提出相關資料或證據
    ，供法院斟酌。」，「法院選定監護人時，應依受監護宣告
    之人之最佳利益，優先考量受監護宣告之人之意見，審酌一
    切情狀，並注意下列事項：一、受監護宣告之人之身心狀態
    與生活及財產狀況。二、受監護宣告之人與其配偶、子女或
    其他共同生活之人間之情感狀況。三、監護人之職業、經歷
    、意見及其與受監護宣告之人之利害關係。四、法人為監護
    人時，其事業之種類與內容，法人及其代表人與受監護宣告
    之人之利害關係。」，民法第1111條第1 項、第2 項、第11
    11條之1 分別定有明文。經本院囑請桃園縣政府對聲請人等
    進行訪視，訪視報告略以：案主99年1 月第三度中風，導致
    其四肢癱瘓，意識不清，無語言能力。案妻、案長媳表示案
    主生病前曾有意將名下土地過戶與三名案子，按考量過戶費
    用龐大而未處理，近期詢問代書方得知手續費用金額不高，
    但因案主現意識不清，無法辦理印鑑證明，遂案家屬藉由監
    護宣告並選定案妻為監護人，以便後續辦理土地過戶事宜。
    案主主要由外籍看護照顧，案妻協助，行政事務多由案長媳
    協處，費用由案家屬共同分擔。案妻同意擔任監護人，案子
    女對此亦表示同意尤其代為管理案主財產並行使相關權益，
    另簽有同意書做為附件。案家屬傳統家庭，案妻提及土地部
    分僅過戶與案子，案女部分除非案家將土地另蓋房屋，否則
    將不會均分與案子女。經提醒案妻、案長媳後，其同意告知
    案女並由社工員電話確認案女就本聲請案之意願。案長女、
    案次女經案妻告知聲請監護宣告1 案，但對實際內容不甚清
    楚，詢問是否與財產過戶有關，經說明後表示知悉並同意之
    。建議部分：本案案主確因中風導致意識不清，是否達無行
    為能力程度有賴專業醫療鑑定。經訪談案妻、案三子、案長
    媳、兩名案女均表示知悉此事，對案妻擔任監護人、案長媳
    擔任開具財產清冊之人無異議，三名案子另簽有同意書等語
    。有桃園縣政府99年9 月15日府社助字第09903626025 號函
    附桃園縣政府社會處社會工作及救助科監護宣告訪視報告在
    卷可參。考量聲請人乙○○○為相對人之配偶，亦為實際負
    起照顧相對人責任之人，相對人之子均無意願擔任相對人之
    監護人，亦未反對由聲請人擔任相對人之監護人，應屬符合
    相對人之最佳利益，爰依前揭規定選定聲請人乙○○○為相
    對人之監護人；並指定關係人即相對人之長媳丙○○為會同
    開具財產清冊之人。
四、依民事訴訟法第608條第1項，裁定如主文。
中    華    民    國    99    年    9     月    30    日
                  家事法庭法     官  陳清怡
以上正本係照原本作成。
如不服本裁定關於選定監護人及指定會同開具財產清冊之人部分
，應於裁定送達後10日內向本院（地址：桃園縣中壢市○○路○
段388 號）提出抗告狀，並繳納抗告費新臺幣1 千元，其餘關於
監護宣告部分，不得抗告。
中    華    民    國    99    年    9     月    30    日
                          書  記 官  劉昆鑫

司法院資訊處製作；財團法人民間司法改革基金會備份。
